最高法院刑事判決　　　　　　九十四年度台上字第一七０九號
　　上　訴　人　甲○○
　　　　　　　　　　　　4號（另案在台灣台南監獄執行）
上列上訴人因強盜案件，不服台灣高等法院台南分院中華民國九
十四年一月五日第二審更審判決（九十三年度上更(一)字第五六一
號，起訴案號：台灣嘉義地方法院檢察署九十三年度偵字第八一
號），提起上訴，本院判決如下：
    主  文
上訴駁回。
    理  由
按刑事訴訟法第三百七十七條規定，上訴於第三審法院，非以判
決違背法令為理由，不得為之。是提起第三審上訴，應以原判決
違背法令為理由，係屬法定要件。如果上訴理由書狀並未依據卷
內訴訟資料，具體指摘原判決不適用何種法則或如何適用不當，
或所指摘原判決違法情事，顯與法律規定得為第三審上訴理由之
違法情形，不相適合時，均應認其上訴為違背法律上之程式，予
以駁回。本件上訴人甲○○上訴意旨略稱：證人侯宜君僅係前往
檳榔攤找朋友即被害人王淑珍聊天，對於該攤內之財物並無事實
上之支配力，原判決竟認上訴人係以一強盜行為，同時侵害侯宜
君及王淑珍之法益，論以想像競合犯，實有判決不適用法則或適
用不當之違法。且據王淑珍供稱，伊見上訴人手拿木棍，嘴罵三
字經，舉棍作勢打人，伊害怕而跑到檳榔攤後面，僅留侯宜君在
內等語，可見王淑珍根本不知上訴人所為何來，絕不可能產生放
棄防衛攤內財物之意思，即無所謂因上訴人之行為，而致任令上
訴人取走財物之情事，況上訴人身材瘦小，孤身一人，而對方則
有二人，未必全然不能對抗上訴人，衡以上訴人離去後，該被害
人既仍留在現場，未向家人求救，且從容報案，實不像受到極大
之驚嚇，足見未達不能抗拒之程度，上訴人僅自行取走攤內桌上
找零所用之硬幣，並未脅迫被害人另交出高幣值之紙幣或其貼身
手提袋內之財物，原判決竟以強盜重罪論處，亦有適用法則不當
之違誤。實際上，上訴人行為時因喝酒已至影響心神狀態，原判
決對此攸關是否成立犯罪或減輕其刑之責任能力事由未為任何論
述，復有判決不備理由之違法云云。惟事實之認定，屬事實審法
院之職權，如其認定不違背經驗法則與論理法則，即不得任意指
為違法。本件原判決係依憑被害人王淑珍、侯宜君迭在警詢、偵
查及第一審審理中明確指訴上訴人持棍進入檳榔攤，脅迫其二人
而強取其等管領之硬幣，及扣押之木棍一支等證據，認上訴人有
原判決事實欄所載之犯行，因而撤銷第一審之科刑判決，改判仍
變更檢察官之起訴法條，且依想像競合犯關係，從一重論處上訴
人意圖為自己不法之所有，攜帶兇器，以脅迫至使不能抗拒，而
取他人之物罪刑，已於理由內詳細敘述上揭所憑之證據及認定之
理由。對於上訴人僅承認有進入檳榔攤，並取走硬幣，卻矢口否
認犯強盜重罪，而以並未攜帶木棍，且係趁被害人等不及注意之
際取財，非使彼等至不能抗拒程度云云所為之辯解，何以係避重
就輕之詞，不足採信，亦已依據卷內證據資料，逐一指駁、說明
。所為之事實認定與法律適用，俱有卷內證據資料足憑，從形式
上觀察，並無上訴意旨所謂判決不適用法則、適用法則不當或理
由不備等違法情形存在。原判決既憑被害人王淑珍指證伊因遭上
訴人持棍作勢毆打，懼而退出店外；另被害人侯宜君供證伊雖大
聲喊，但沒有用，上訴人一直往前逼，祇好任由上訴人取走硬幣
等證言，並參酌上訴人所持之木棍長約六十八公分，外以黑色塑
膠布包裝，業經勘驗明確，衡以該二被害人均係年輕女子，案發
之時係屬夜間，客觀上足認其等已至不能抗拒之程度。另據承辦
警員林哲章證稱上訴人於警詢時，精神狀態清楚，可以瞭解所詢
問題等語，且上訴人同意夜間訊問，並就行強盜之事，能以去檳
榔攤係要買煙，持棍則是要打狗作為辯詞，足認案發時縱有喝酒
，亦未達心神喪失或精神耗弱地步。原判決顯無適用法則不當或
判決不備理由之情事。再按第三審法院為法律審，應以第二審判
決所確認之事實為判決基礎，據以判斷第二審判決是否違背法令
，為刑事訴訟法第三百九十四條第一項前段所明定。原判決既認
定上訴人係以一強盜行為，同時脅迫被害人二人而強盜得其二人
管理之硬幣，同時使二人受害，而觸犯二罪名，論以想像競合犯
，從一重處斷，則依其所確認之事實，於法律適用上並無違誤。
是上訴意旨，徒憑己意，就屬原審採證認事職權之適法行使及原
判決已明白論斷之事項，任意指摘為違法，要難謂為適法之第三
審上訴理由。依上說明，本件上訴為違背法律上之程式，應予駁
回。
據上論結，應依刑事訴訟法第三百九十五條前段，判決如主文。
中　　華　　民　　國　九十四　年　　四　　月　　七　　日
                      最高法院刑事第九庭
                          審判長法官  張　淳　淙
                                法官  張　春　福
                                法官  呂　丹　玉
                                法官  洪　昌　宏
                                法官  李　伯　道
      本件正本證明與原本無異
                                      書  記  官
中　　華　　民　　國　九十四　年　　四　　月　 十四 　日
                                                      Ｔ
